【裁判字號】    95,訴,2154
【裁判日期】    951229
【裁判案由】    毒品危害防制條例
【裁判全文】
臺灣桃園地方法院刑事判決              95年度訴字第2154號
公  訴  人  臺灣桃園地方法院檢察署檢察官
被      告  甲○○
                    樓
上列被告因違反毒品危害防制條例案件，經檢察官提起公訴（95
年度毒偵字第4286號、第4530號），本院判決如下：
    主  文
甲○○施用第一級毒品，累犯，處有期徒刑玖月，扣案之第一級
毒品海洛因壹包（淨重零點壹貳公克，空包裝重零點壹玖公克）
沒收銷燬之，扣案之注射針筒貳支沒收之；又施用第二級毒品，
累犯，處有期徒刑參月。應執行有期徒刑拾月，扣案之第一級毒
品海洛因壹包（淨重零點壹貳公克，空包裝重零點壹玖公克）沒
收銷燬之，扣案之注射針筒貳支沒收之。
    事  實
一、甲○○前因施用毒品案件，經觀察、勒戒後，認有繼續施用
    毒品傾向，經本院以87年毒聲字第1897號裁定令入戒治處所
    施以強制戒治，於民國89年10月28日強制戒治期滿，並由臺
    灣桃園地方法院檢察署檢察官於90年4 月4 日以90年度戒偵
    字第321 號為不起訴處分確定；復於前揭強制戒治執行完畢
    釋放後5 年內，因施用毒品案件，經本院於94年3 月18日以
    94年度訴字第331 號判決判處有期徒刑7 月確定；甲○○另
    因竊盜案件經本院以93年度桃簡字第1696號判決判處有期徒
    刑3 月確定，經接續執行，甫於95年1 月1 日縮刑期滿執行
    完畢。詎仍不知悔改，仍基於施用第一級毒品海洛因之集合
    犯意，接續於95年8 月8 日至同年月21日止，在桃園省立醫
    院對面加油站廁所、桃園縣八德市○○里○○○街21巷2 號
    2 樓住處等處，施用第1 級毒品海洛因多次，另基於施用第
    二級毒品甲基安非他命（起訴書誤載為安非他命）之犯意，
    於95年8 月22日為警採尿前回溯96小時內某時，在臺灣地區
    某不詳地點，施用第二級毒品甲基安非他命1 次，嗣分別：
    (一)於95年8 月9 日晚間9 時30分許，甲○○騎乘車號N6Z —
    933 號重型機車，行經桃園縣八德市○○○街34號前，因行
    跡可疑為警攔檢後查獲，並扣得注射針筒1 支。(二)於95年8
    月22日晚間8 時30分許，為警在桃園縣八德市○○○街46號
    前查獲，並扣得海洛因1 包（淨重0.12公克，空包裝重0.19
    公克）及注射針筒1 支。
二、案經桃園縣政府警察局八德分局報告偵請臺灣桃園地方法院
    檢察署檢察官偵查起訴。
    理  由
一、上開犯罪，業據被告於本院審理中坦承不諱，又被告於95年
    8 月9 日為警查獲後所採集之尿液，經送臺灣檢驗科技股份
    有限公司檢驗結果，呈海洛因於人體代謝後之嗎啡陽性反應
    ，被告於95年8 月22日為警查獲後所採集之尿液，經送同公
    司檢驗，復呈現甲基安非他命、嗎啡陽性反應，此有該公司
    出具之濫用藥物檢體檢驗報告共2 紙在卷可稽（見95年度毒
    偵字第4286號卷第40頁、95年度毒偵字第4530號卷第32頁）
    。又扣案之白粉1 包，經法務部調查局鑑驗亦檢出海洛因成
    分，此有該局鑑驗通知書乙紙在卷可佐（見95年度毒偵字第
    4530號卷第38頁）。此外，並有扣案之注射針筒2 支可佐。
    再被告前因施用毒品案件，經觀察、勒戒後，認有繼續施用
    毒品傾向，經本院以87年毒聲字第1897號裁定令入戒治處所
    施以強制戒治，於89年10月28日強制戒治期滿，並由臺灣桃
    園地方法院檢察署檢察官於90年4 月4 日以90年度戒偵字第
    321 號為不起訴處分確定；復於前揭強制戒治執行完畢釋放
    後5 年內，因施用毒品案件，經本院於94年3 月18日以94年
    度訴字第331 號判決判處有期徒刑7 月確定，此有臺灣高等
    法院被告前案紀錄表1 份在卷可稽。綜上所述，被告於前次
    強制戒治執行完畢後，5 年內再犯施用第一、二級毒品之犯
    行，已可認定，應依法論科。
二、按刑事法若干犯罪行為態樣，本質上原具有反覆、延續實行
    之特徵，立法時乃予特別歸類，定為犯罪構成要件之行為要
    素，此在學理上則稱為「集合犯」，凡職業性、營業性或收
    集性等具有重複特質之犯罪，例如經營、從事業務、收集、
    販賣、製造、散布等行為，均屬之，是故，如行為人係基於
    概括犯意，在密切接近之一定時、地，多次反覆實行相同之
    犯罪行為，倘依社會通念，於客觀上認為符合一個反覆、延
    續性之行為觀念者，於刑法評價上，即應僅成立一罪（最高
    法院95年度台上字第4686號判決可資參照，而按，毒品危害
    防制條例第十條之施用毒品罪，單自「施用」之文義而言，
    雖可狹義的解為行為人各次施打、吸食或服用毒品之行為，
    然施用毒品本質上往往具有成癮之病理特質，此係一般常識
    ，故解釋上本罪亦可能具有反覆、延續實行之特徵，依社會
    通念，得解為一個重複性質之犯罪。從而，如行為人基於單
    一之集合犯意，在密切接近之一定時、地，多次反覆吸食毒
    品時，參酌上開判決意旨，亦應僅成立一罪，合先敘明。
三、核被告所為，係犯毒品危害防制條例第10條第1 項之施用第
    一級毒品罪，及同條第2 項之施用第二級毒品罪。被告為施
    用而持有海洛因、甲基安非他命之低度行為，分別為施用之
    高度行為所吸收，均不另論罪。又被告雖然於95年8 月8 日
    至同年月21日止，多次施用第一級毒品海洛因，然其多次施
    用毒品之時間、地點甚為密接，犯罪手段亦復相同，均侵害
    同一社會安全之法益，參以被告在此之前，已因施用毒品，
    經法院裁定觀察勒戒、強制戒治甚至科以刑罰之前科，此見
    前述，當足認被告之毒癮甚深，依上開最高法院判決意旨，
    其多次施用海洛因之所為，應包括的論以一罪，即為已足。
    被告所犯上開二罪間，方法不同，行為互異，係分別起意，
    應分論併罰。又被告有如事實欄所載論罪科刑執行完畢之事
    實，有臺灣高等法院被告前案紀錄表1 份在卷可稽，其於5
    年內再犯本件有期徒刑以上之罪，為累犯，所犯上開2 罪，
    均應依刑法第47條第1 項規定加重其刑。爰審酌被告之前已
    有施用毒品前科，屢經觀察勒戒、強制戒治甚而刑罰制裁，
    仍未能戒斷毒癮，又再犯本案施用第一、二級毒品犯行，顯
    見其戒毒意志不堅，惟施用毒品究屬自戕行為，尚無直接害
    及他人，及被告犯後坦承全部犯行，態度尚稱良好等一切情
    狀，分別量處如主文所示之刑，並定其應執行之刑，以示懲
    儆。
四、扣案之海洛因1 包為第一級毒品，依毒品危害防制條例第18
    條第1 項前段規定沒收銷燬之，扣案之針筒共2 支係供（但
    非專供）施用第一級毒品所用，此據被告供明在卷，依刑法
    第38條第1 項第2 款規定沒收。
五、據上論斷，應依刑事訴訟法第299 條第1 項前段，毒品危害
    防制條例第10條第1 項、第2 項、第18條第1 項前段，刑法
    第11條、第47條第1 項、第51條第5 款、第38條第1 項第2
    款，判決如主文。
本案經檢察官董良造到庭執行職務。
中    華    民    國    95    年    12    月    29    日
                  刑事第十二庭審判長法  官  游紅桃
                                    法  官  陳雪玉
                                    法  官  江俊彥
以上正本證明與原本無異。
如不服本判決，應於判決送達後10日內向本院提出上訴狀（應附
繕本），上訴於臺灣高等法院。
                                    書記官  施春祝
中    華    民    國    95    年    12    月    29    日
附錄：本案論罪科刑法條全文
毒品危害防制條例第10條第1項、第2項
施用第一級毒品者，處6月以上5年以下有期徒刑。
施用第二級毒品者，處3年以下有期徒刑


司法院資訊處製作；財團法人民間司法改革基金會備份。
